【裁判字號】    97,交聲,293
【裁判日期】    971119
【裁判案由】    違反道路交通管理處罰條例聲明異議
【裁判全文】
臺灣花蓮地方法院交通事件裁定         97年度交聲字第293號
原處分機關  交通部公路總局臺北區監理所花蓮監理站玉里分站
異  議  人
即受處分人  甲○○
上列異議人即受處分人因違反道路交通管理處罰條例案件，對於
交通部公路總局臺北區監理所花蓮監理站玉里分站於民國97年10
月29日以北監玉裁第裁45-ZIC044487號（原舉發通知單號碼：內
政部警政署國道公路警察局公警局交字第ZIC044487號 ）違反道
路交通管理事件裁決書所為之處分，聲明異議，本院裁定如下：
    主  文
異議駁回。
    理  由
一、聲明異議意旨略以：異議人即受處分人甲○○於民國97年 8
    月31日下午4時12分許駕駛車牌號碼6091-KJ號自用小客車，
    行經國道五號北上33.2公里處，因違規使用路肩，遭警拍照
    舉發。惟異議人係因道路塞車，又急著前往台北，所以才行
    駛路肩，想改走北宜公路，如果道路順暢，異議人就不會行
    駛路肩，為此聲明異議，請求撤銷原處分云云。
二、原處分意旨略以：異議人即受處分人甲○○於97年8月31 日
    下午4時12分許駕駛車牌號碼號6091-KJ號自用小客車，行經
    國道五號北上33.2公里處，因違規使用路肩，經內政部警政
    署國道公路警察局第九警察隊頭城分隊，於97年9月26 日以
    公警局交字第ZIC044487 號舉發違反道路交通管理事件通知
    單檢附採證照片逕行舉發。嗣異議人依法提出申訴，經交通
    部公路總局臺北區監理所花蓮監理站玉里分站於97年10月29
    日以北監玉裁第裁45-ZIC044487號裁決書裁決，依道路交通
    管理處罰條例第33條第1項第9款，裁處異議人新臺幣（下同
    ）4,000元等語。
三、本件異議人固不否認於上揭時、地駕駛車牌號碼6091-KJ 號
    自用小客車，行經上開路段，因行駛路肩而遭國道公路警察
    局以公警局交字第ZIC044487 號逕行舉發「行駛高速公路違
    規使用路肩」之違規事實，惟以前揭情詞置辯。經查：汽車
    行駛高速公路及快速公路，不得在路肩上行駛，或利用路肩
    超越前車或倒車；汽車行駛於高速公路、快速公路或設站管
    制之道路，不遵使用限制、禁止、行車管制及管理事項之管
    制規則，而未依規定使用路肩者，處汽車駕駛人3,000 元以
    上6,000元以下罰鍰，高速公路及快速公路交通管制規則第9
    條第1項第2款、道路交通管理處罰條例第33條第1項第9款分
    別定有明文。行駛於高速公路，原則上皆不得行駛路肩，換
    言之，行駛於高速公路，除非交通管制單位明白告示有開放
    行駛路肩之時間、路段，否則皆不得行駛路肩，此應為參與
    用路之大眾有義務知悉並遵行之事項。且高速公路設置路肩
    ，本即供緊急目的使用，而屬維護公共利益所必要，路肩之
    通暢與否，攸關緊急事故之處理，甚且影響重傷、重症患者
    之救援時間，絕非可依駕駛人之片面判斷而可任意使用。是
    異議人雖辯稱道路塞車又急著前往台北，始行駛路肩云云，
    不足證明異議人於上揭時、地行駛路肩有緊急使用之必要，
    並無任何緊急目的，是異議人所辯委無可採，違規情事可堪
    認定。
四、從而，原處分機關依道路交通管理處罰條例第33條第1 項第
    9款，裁處異議人罰鍰4,000元，核無違誤。異議人之異議為
    無理由，應予駁回。
五、據上論斷，應依道路交通案件處理辦法第19條，裁定如主文
    。
中    華    民    國    97     年    11    月    19   日
                       交通法庭  法  官  陳月雯
上列正本證明與原本無異。
如對本裁定不服，應於送達後5日內，向本院提出抗告狀（應抄
附繕本）。
中    華    民    國    97    年    11    月    21    日
                                書記官


司法院資訊處製作；財團法人民間司法改革基金會備份。
